臺灣高等法院臺南分院刑事判決
110年度交上易字第524號
上  訴  人  
即  被  告  廖王秀蘭
選任辯護人  蘇勝嘉律師
上列上訴人因過失傷害案件，不服臺灣嘉義地方法院110年度交
易字第204號中華民國110年8月31日第一審判決（起訴案號：臺
灣嘉義地方檢察署110年度偵字第3300號），提起上訴，本院判
決如下：
    主  文
原判決撤銷。
廖王秀蘭犯過失傷害罪，處有期徒刑肆月，如易科罰金，以新臺
幣壹仟元折算壹日。緩刑貳年。
    事  實
一、廖王秀蘭考領有普通小型車駕駛執照，於民國109年10月26
    日10時18分許，駕駛車牌號碼00-0000號自用小客車，沿嘉
    義市東區忠孝路內線快車道由北往南方向行駛，行至忠孝路
    與台林街之交岔路口時，本應注意車輛行駛至有行車管制號
    誌交岔路口時，應遵守燈光號誌之指示，遇紅燈號誌應禁止
    通行，不得超越停止線或進入路口，而依當時天候晴、日間
    自然光線、柏油路面乾燥、無缺陷，亦無障礙物，視距良好
    ，並無不能注意之情事，竟疏未注意及此，而於忠孝路之交
    通號誌顯示紅燈時，仍貿然闖越紅燈通過上開路口，適有張
    志欽騎乘車牌號碼000-0000號普通重型機車，在台林街號誌
    轉為綠燈時，沿台林街由東往西方向欲穿越該交岔路口，見
    狀後閃避不及，兩車發生碰撞，致張志欽人車倒地，因此受
    有頭部外傷合併顱內出血、右側鎖骨骨折、右側第4至6肋骨
    骨折合併血胸、右側眼部挫傷併結膜下出血之傷害。廖王秀
    蘭肇事後，在有權偵查犯罪之警察機關，僅知悉犯罪事實，
    但不知行為人前，主動向前來處理本件道路交通事故之員警
    坦承為肇事者，並接受裁判。
二、案經張志欽訴請嘉義市政府警察局第二分局報告臺灣嘉義地
    方檢察署檢察官偵查起訴。　　
    理  由
壹、證據能力部分：
    按被告以外之人於審判外之陳述雖不符刑事訴訟法第159 條
    之1 至之4 等4 條之規定，而經當事人於審判程序同意作為
    證據，法院審酌該言詞陳述或書面陳述作成時之情況，認為
    適當者，亦得為證據；當事人、代理人或辯護人於法院調查
    證據時，知有刑事訴訟法第159 條第1 項不得為證據之情形
    ，而未於言詞辯論終結前聲明異議者，視為有前項之同意，
    同法第159 條之5 定有明文。立法意旨在於傳聞證據未經當
    事人之反對詰問予以核實，原則上先予排除；惟若當事人已
    放棄反對詰問權，於審判程序中表明同意該等傳聞證據可作
    為證據；或於言詞辯論終結前未聲明異議，基於尊重當事人
    對傳聞證據之處分權，及證據資料愈豐富，愈有助於真實發
    見之理念，且強化言詞辯論主義，使訴訟程序得以順暢進行
    ，上開傳聞證據亦均具有證據能力。查，本判決所引用具傳
    聞性質之各項證據資料，檢察官、上訴人即被告（下稱被告
    ）廖王秀蘭及辯護人於本院準備程序、審理時（被告於審理
    時未到庭）表示同意列為本案證據（見本院卷第85-87、106
    頁），且經本院於審判期日依法踐行調查證據程序，檢察官
    、辯護人於本院言詞辯論終結前均未表示異議，本院審酌該
    等具有傳聞證據性質之證據，其取得過程並無瑕疵或任何不
    適當之情況，應無不宜作為證據之情事，認以之作為本案之
    證據，應屬適當，依刑事訴訟法第159 條之5 之規定，自得
    作為證據。
貳、實體部分：
一、認定犯罪事實所憑證據及理由：
  ㈠被告廖王秀蘭於審理期日經本院合法傳喚未到場。惟上開犯 
    罪事實，業據被告於本院準備程序時坦承不諱（見本院卷第
    84、87頁），並經證人即告訴人張志欽（見警卷第6-7頁；1
    10年度偵字第3300號卷《下稱偵卷》第26-27頁）於警詢及偵
    查中、證人即目擊本件交通事故之呂敬忠（見警卷第10頁；
    偵卷第39-40頁）、黃耀賢（見警卷第12頁；偵卷第40頁）
    於警詢及偵查時證述明確，且有戴德森醫療財團法人嘉義基
    督教醫院診斷證明書、道路交通事故現場圖、道路交通事故
    調查表㈠㈡、道路交通事故現場及車損照片在卷可佐（見警卷
    第14之1頁-第17頁、第19-34頁），足認被告上開任意性自
    白與事實相符，應可採信。
　㈡按汽車行駛至交岔路口時，其行進、轉彎，應遵守燈光號誌
    ，道路交通安全規則第102條第1項第1款定有明文；又按行
    車管制號誌各燈號顯示之意義如左：五、圓形紅燈㈠車輛面
    對圓形紅燈表示禁止通行，不得超越停止線或進入路口，道
    路交通標誌標線號誌設置規則第206條第1項第5款第1目亦有
    明文。被告考領有普通小型車駕駛執照，此有被告之公路監
    理電子閘門-證號查詢汽車駕駛人資料在卷可按（見本院卷
    第61頁），自應遵守上述道路交通安全規則之規定，謹慎駕
    車以維行車安全及避免危險發生。而依當時天氣晴、日間自
    然光線，柏油路面乾燥、無缺陷、亦無障礙物，視距良好，
    有道路交通事故調查報告表㈠及現場照片附卷可按（見警卷
    第16、19-26頁），並無不能注意之情事，被告竟疏未注意
    及此，貿然闖越紅燈進入系爭路口，因而肇生本件車禍事故
    ，其駕車行為自有過失。且告訴人因本案車禍受有前述傷害
    ，已如前述，被告之過失行為與告訴人之受傷結果間，有相
    當因果關係無疑。
  ㈢綜上所述，本件事證明確，被告之犯行堪以認定，應依法論
    科。 
二、論罪科刑部分：
  ㈠核被告所為，係犯刑法第284條前段之過失傷害罪。
　㈡被告於肇事後留在現場，並於偵查犯罪之員警未發覺犯罪行
    為人前承認其為肇事者，此有嘉義市政府警察局道路交通事
    故肇事人自首情形紀錄表可憑（見警卷第14頁），顯已符合
    自首要件，爰依刑法第62條前段規定減輕其刑。
三、撤銷改判之理由：
　㈠原審認被告罪證明確，予以論罪科刑，固非無見。然查，按
    行為人犯後悔悟之程度，是否與被害人（告訴人）達成和解
    ，及其後是否能確實善後履行和解條件，以彌補被害人（告
    訴人）之損害，均攸關於法院判決量刑之審酌，且基於「修
    復式司法」理念，國家亦有責權衡被告接受國家刑罰權執行
    之法益與確保被害人（告訴人）損害彌補之法益，務必使二
    者間在法理上力求衡平。查被告於原審時雖否認有過失傷害
    犯行，然其事後已於本院準備程序時就本件過失傷害犯行坦
    承不諱，表示認罪，復與告訴人成立調解，同意賠償告訴人
    新臺幣（下同）22萬5千元，並已履行完畢乙情，有本院110
    年11月15日調解筆錄、本院公務電話查詢紀錄表、辯護人刑
    事陳報狀及所附之匯款紀錄（見本院卷第79、119、121-123
    頁）在卷可佐，顯見其犯罪後已知反省，犯後態度尚可，據
    此，有關原審就量刑審酌之事項已發生變動，原審未及審酌
    上情，而有未洽。被告上訴意旨以伊已與告訴人和解，請求
    從輕量刑等語，非無理由，自應由本院將原判決予以撤銷改
    判，期臻適法。
  ㈡爰審酌被告疏未注意遵守交通規則，與告訴人發生車禍，致
    告訴人受有上開傷害，所為不該；惟考量被告犯罪後坦承認
    罪，犯後態度尚可，復同意賠償告訴人22萬5千元，並已履
    行完畢，已如前述，復考量本案告訴人之傷勢程度，及被告
    闖越紅燈之過失情節，兼衡被告於原審自陳國小畢業之智識
    程度，已婚、育有3名成年子女、目前為家管、和配偶、大
    兒子同住之家庭生活狀況等一切情狀，量處如主文第二項所
    示之刑，並諭知易科罰金之折算標準。
四、緩刑之諭知：
　　被告前雖曾因故意犯罪受有期徒刑以上刑之宣告，然於前案
    81年10月22日有期徒刑執行完畢後，5年以內未曾因故意犯
    罪受有期徒刑以上刑之宣告，此有臺灣高等法院被告前案紀
    錄表在卷可參，且其事後坦承犯行不諱，顯示其犯罪後已知
    反省，犯後態度尚可，復賠償告訴人之損失，業如上述，告
    訴人亦表示不再追究被告之刑事責任，並同意為緩刑之宣告
    等情，有上開調解筆錄足據，則被告因一時疏忽致罹刑章，
    經此偵、審程序及科刑教訓，當知所警惕，信無再犯之虞，
    本院認對其所宣告之刑，以暫不執行為適當，爰依刑法第74
    條第1 項第2 款規定，併予宣告緩刑2 年，以啟自新。
參、被告經合法傳喚，無正當之理由不到庭，爰不待其陳述，依
    刑事訴訟法第371條之規定，逕行判決。
據上論斷，應依刑事訴訟法第369條第1項前段、第364條、第299
條第1項前段、第371條，刑法第284條前段、第62條前段、第41
條第1項前段、第74條第1項第2款，刑法施行法第1條之1第1項，
判決如主文。
本案經檢察官張建強提起公訴，檢察官葉耿旭到庭執行職務。
中　　華　　民　　國　　110 　年　　12　　月　　30　　日
                  刑事第三庭    審判長法　官  陳連發
                                      法　官  洪榮家
                                      法　官  何秀燕
以上正本證明與原本無異。
不得上訴。
　　　　　　　　　　　　　　　　　　　書記官  翁心欣
中　　華　　民　　國　　110 　年　　12　　月　　30　　日
附錄本案論罪科刑法條：　
中華民國刑法第284條
因過失傷害人者，處1年以下有期徒刑、拘役或10萬元以下罰金
；致重傷者，處3年以下有期徒刑、拘役或30萬元以下罰金。